【裁判字號】    89,易,4685
【裁判日期】    901220
【裁判案由】    就業服務法
【裁判全文】
臺灣板橋地方法院刑事判決                        八十九年度易字第四六八五號
    公 訴 人  臺灣板橋地方法院檢察署檢察官
    被    告  丁○金屬有限公司
    兼代表人  甲○○
              丙○○
右列被告因違反就業服務法案件，經臺東縣警察局大武分局移送臺灣臺東地方法院檢
察署檢察官呈請臺灣高等法院檢察署檢察長令轉臺灣板橋地方法院檢察署檢察官偵查
提起公訴（八十九年偵字第五三七０號、第二０三二四號），本院判決如左：
    主    文
丁○金屬有限公司、甲○○、丙○○均無罪。
    理    由
一、本件公訴意旨略以：被告甲○○、丙○○係夫妻，二人在臺北縣蘆洲市○○路二
    七五巷四號一樓開設「丁○金屬有限公司」（以下簡稱丁○公司），甲○○擔任
    負責人，丙○○則實際負責該公司之經營管理。二人明知雇主未經主管機關許可
    ，不得聘僱或留用他人所申請聘僱之外國人，竟自民國八十七年十二月間某日起
    ，未經許可以每月工資新臺幣（下同）一萬六千二百五十元之代價，聘僱原係丙○○之兄乙○○所合法申請來臺從事監護工之菲律賓國籍人POLAGA ANALYN EBAC
    UADO（起訴書誤書為ANAIYNE PLAGA）（護照號碼ＤＤ七六００四九號）， 在丁○公司設於桃園縣蘆竹鄉山鼻自二十四號之工廠內從事鋁裝相框之工作。嗣於八
    十八年十一月三十日晚間九時四十分許，在上開工廠為警查獲。因認被告甲○○
    、丙○○共同違反就業服務法第五十三條第三款之雇主聘未經許可聘僱他人所申
    請聘僱之外國人，其聘僱人數為一人之規定，應依同法第五十八條第一項前段論
    處；被告丁○公司應依同法第五十八條第二項規定論科云云。
二、惟按犯罪事實應依證據認定之，無證據不得推定其犯罪事實，又不能證明被告犯
    罪者，應諭知無罪之判決，刑事訴訟法第一百五十四條、第三百零一條分別定有
    明文。再按犯罪事實之認定，應憑證據，如未能發現相當證據，或證據不足以證
    明，自不能以推測或擬制之方法，以為裁判基礎。而認定不利於被告之事實，須
    依積極證據，茍積極證據不足為不利於被告事實之認定時，即應為有利於被告之
    認定，更不必有何有利之證據，有最高法院四十年臺上字第八十六號、三十年上
    字第八一六號判例可資參照）。而認定犯罪事實所憑之證據，無論為直接證據或
    間接證據，其為訴訟上之證明，須於通常一般之人均不致於有所懷疑，而得確信
    其為真實之程度者，始得據之為有罪之認定，倘其證明尚未達到此一程度，而有
    合理性懷疑之存在時，即無從為有罪之確信，亦有最高法院七十六年度臺上字第
    四九八六號判例可資參酌。本件公訴意旨認被告甲○○、丙○○共同違反就業服
    務法第五十八條、第五十三條第三款之規定，被告丁○公司應依同法第五十八條
    第二項規定論科，無非係以上開菲律賓國籍人POLAGA ANALYN EBACUADO在警訊中
    之指述，及被告丙○○與證人乙○○於偵查中所述矛盾不一等情為其論據。經訊
    被告甲○○、丙○○均堅決否認有何僱用該菲律賓國籍人之事實，被告丙○○辯
    稱：該菲律賓國籍人係伊兄乙○○申請僱用來臺照顧伊母之監護工，八十八年十
    一月三十日伊母因胰臟炎住院，伊兄怕該菲律賓人亂跑，便託伊將之帶往伊處暫
    住幾天，伊便將該菲律賓人帶至桃園縣蘆竹鄉工廠暫住，伊與該菲律賓人語言不
    通，而伊工廠內之工作卻需要語言溝通，且伊請臺灣女工一日薪水才六百元，並
    無僱用該菲律賓人之必要，事後仲介公司與臺東外國人收容中心聯繫結果，該菲
    律賓人稱係翻譯告訴他照他們說就會沒事，否則會被遣返，伊未僱用該菲律賓人
    等語。被告甲○○辯稱：伊至大陸經商已有三、四年，多半時間在大陸，丁○公
    司多由其妻丙○○負責經營管理，員警在丁○公司桃園工廠內查獲該菲律賓人時
    ，伊在大陸並不知情，而當時工廠已下班，僅伊父與該菲律賓人在，伊未僱用該
    菲律賓人等語。
三、經查丁○公司設於臺北縣蘆洲市○○路二七五巷四號一樓，被告甲○○為負責人
    之事實，有經濟部中部辦公室九十年二月五日經（九０）中辦三管字第０九０三
    ０八六四一一０號函所附該公司設立及變更登記事項卡附卷可稽。又上開菲律賓
    國籍人POLAGA ANALYN EBACUADO係由被告丙○○之兄乙○○申請，於八十七年七
    月二十四日經行政院勞工委員會核准，於同年十一月十九日前來臺灣，在臺北縣
    三重市○○街四二五巷二十七號乙○○住處擔任監護工，有效期限至八十九年十
    一月二日止，有警卷所附外僑居留口卡一紙可查。
四、次查證人即該菲律賓人雇主乙○○於偵查中證稱：當天伊帶伊母去看病，不放心
    該外勞一人在家，所以將之帶至伊妹公司，伊不知該外勞有在伊妹公司作相框之
    事等語（見臺灣板橋地方法院檢察署八十九年度偵字第五三七０號卷第十二頁背
    面）。其於本院調查時復證稱：伊於八十八年十一月三十日帶伊母去醫院看病，
    該日正好伊妹丙○○回來探視，伊便請丙○○將該外勞帶去，因伊怕該外勞在家
    亂打長途電話，準備第二天再將該外勞帶回來，伊有時候要帶伊母去看病，便會
    叫伊妹把外勞帶去一下，該外勞平時均住伊家，丁○公司係伊妹在經營，因甲○○大部分時間人在大陸，該外勞確實沒有在伊妹工廠作過事等語（見本院九十年
    十一月二十日訊問筆錄）。核證人乙○○所言與丙○○前開所辯，大致相同。彼
    二人於警訊時及偵查中就該名外勞身體有無不適一節，所述雖有出入，然對該菲
    律賓人未在丁○公司工作之事實，則無二致。公訴意旨僅就與本案無直接關聯之
    該外勞身體有無不適一節，被告與證人前後所述有所出入，逕認被告所辯均不足
    採，卻置被告與證人陳述一致之部分不論，其採證是否得當，不無疑問。
五、又查該菲律賓國籍人POLAGA ANALYN EBACUADO於警訊時先稱：在桃園縣蘆竹鄉山
    鼻自二十四號工廠內從事鋁裝相框之工作云云。繼又稱：係甲○○僱用伊，薪水
    一個月一萬六千二百五十元，一年以前就被丙○○帶到各處工作云云（見臺東縣
    警察局大武分局武警刑字第一一七一號卷第四頁）。該日警訊筆錄記載係由一名
    為許友義之人在場擔任翻譯，足見該名外勞不懂中文，自不可能於員警訊問完畢
    後親自檢視筆錄內容是否如其所言，而臺東縣警察局大武分局復無警訊錄音帶隨
    卷供查驗筆錄內容是否屬實。再經本院電詢結果，承辦員警回稱警訊當時並未錄
    音，而翻譯人員許友義係由臺東縣警察局外事課員警自民間找來，目前已與許友
    義失去聯絡，當初許友義僅留下行動電話號碼0000000000號，而該菲律賓人已於
    八十九年十月十三日出境云云。復經本院函查和信電訊股份有限公司，當時該支
    行動電話門號之使用人係戊○○。嗣證人戊○○於本院訊問時證稱：許友義係伊
    朋友，與伊均係菲律賓華僑，先前住在伊處約一、二年，於九十年一月間離開，
    目前已失去聯絡等語（見本院九十年十月三十日訊問筆錄）。是本院已無從自該
    外勞或翻譯人員處查證本案實情為何。
六、再查本案依警卷記載，該菲律賓人為警查獲時係在丁○公司桃園縣蘆竹鄉山鼻自
    二十四號工廠二樓房間內，查獲時間係在晚間九時四十分許，當時除該菲律賓人
    在該工廠二樓房間之單純事實外，客觀上並無其他積極證據足資證明該菲律賓人
    確實有在該工廠製作鋁裝相框之事實。嗣檢察官於八十九年十月十三日下午四時
    二十分許，率員警前往上開工廠履勘結果，二樓房間不知何人居住，現場僅一名
    工人陳鼎騰，打鐘卡有三張，經詢問現場工人稱另二名已分別於十月五日、六日
    離職，有該日檢察官勘驗筆錄可考。是能否僅憑該菲律賓人晚間留宿在該工廠二
    樓房間之事實，逕自推斷該菲律賓人有在該工廠工作之事實，亦不無疑問。
七、末查該菲律賓國籍人於警訊時雖曾陳稱係被告甲○○僱用伊，薪水一個月一萬六
    千二百五十元，一年以前就為被告丙○○帶到「各處」工作云云。然查被告甲○○常年多半時間在大陸經商，丁○公司實際由被告丙○○經營管理，則被告甲○○如何僱用該名外勞？又前開證人乙○○於偵審中已明證該外勞平日住在伊三重
    市○○街住處，僅在伊要帶母親前往醫院看病時，才會將該外勞託被告丙○○一
    下等語，而該名外勞於八十七年十一月十九日入境來臺，迄被查獲時剛滿一年，
    則該外勞如何可能在被查獲前一年多即為被告丙○○帶到「各處」工作？且除上
    開該名外勞被查獲之丁○公司桃園縣蘆竹鄉工廠外，該外勞究竟尚有至其他何處
    工作，警訊筆錄亦語焉不詳，則該外勞在警訊中指述之真實性即足生合理之可疑
    。而本案偵查中既始終未讓被告與該外勞當面對質澄清，亦未就上開所述諸多疑
    點積極查證，並已在八十九年十月十三日將該菲律賓外勞遣送返國，自難僅憑警
    訊中該外勞真實性有爭議與事證不符之指述，逕行論斷被告之犯行。
八、綜上所述，本案既無明確之積極證據足以證明被告甲○○與丙○○有共同僱用他
    人聘僱之外籍監護工之事實，而有合理懷疑之存在，自無從形成對被告有罪之確
    信。此外復查無其他積極證據足資證明被告甲○○與丙○○有公訴意旨所指之犯
    行，揆諸前揭條文規定及判例意旨，彼二人自均應為無罪判決之諭知。又被告甲○○與丙○○既均無罪，被告丁○公司自亦無依就業服務法第五十八條第二項規
    定論科之餘地。
據上論斷，應依刑事訴訟法第三百零一條第一項，判決如主文。
本案經檢察官楊四猛到庭執行職務。
中      華      民      國      九  十    年    十  二    月   二  十   日
                                          臺灣板橋地方法院刑事第四庭
                                              法    官    談      虎
右正本證明與原本無異。
如不服本判決，應於判決送達後十日內，向本院提出上訴狀。
                                              書 記 官    陳  君  偉
中      華      民      國      九  十    年    十  二    月   二  十   日


司法院資訊處製作；財團法人民間司法改革基金會備份。
